【裁判字號】    91,訴,701
【裁判日期】    920328
【裁判案由】    
【裁判全文】
臺灣桃園地方法院民事判決                          九十一年度訴字第七○一號
    原      告  丁○○
    訴訟代理人  林大華律師
                邱國旺律師
    複  代理人  吳淑玲
    被      告  子○○
                癸○○
                庚○○
                己○○○
                甲○○
                乙○○
                壬○○
                戊○○
                辛○○
    訴訟代理人  許朝財律師
                陳威男律師
    被      告  丙○○        .
右當事人間拆屋還地事件，本院判決如左：
    主    文
被告應分別將占用如附表所示之土地上建物拆除並將土地返還原告及其他全體共有人
。
訴訟費用由被告子○○負擔百分之三十，被告癸○○負擔百分之十九，被告庚○○負
擔百分之十，被告己○○○負擔百分之五，被告甲○○負擔百分之五，被告乙○○負
擔百分之三，被告壬○○負擔百分之九，被告戊○○負擔百分之七，被告辛○○負擔
百分之九，被告丙○○負擔百分之三。
本判決於原告分別以如附表所示之金額為被告供擔保後，得假執行。
    事    實
壹、原告方面：
一、聲明：除假執行之擔保金額外，餘均如主文第一項所示
二、陳述：緣坐落桃園縣八德市○○段第四四三之五、四四三之七、四四三之九地號
    三筆土地，係原告與被告癸○○及其他訴外人分別共有，共有人間並無分管協議
    ，被告即共有人之一癸○○未曾徵得原告及其他共有人之同意，竟擅自占用共有
    土地建造廠房，並沿桃園縣八德市○○路興建房屋使用（占用部分如附表所示）
    ，被告庚○○、子○○、己○○○、甲○○、乙○○、壬○○、丙○○、戊○○
    、辛○○並非土地共有人，亦未得原告及其他共有人之同意，並無使用系爭土地
    之合法權源，無權占用原告沿桃園縣八德市○○路之共有土地，搭建房屋如附表
    所示之部分使用，均已侵害原告及其他全體共有人基於所有權人對於共有物之使
    用收益權利甚明。爰依據民法第七百六十七條前段規定及第八百二十一條規定，
    請求被告將侵害原告土地之建物拆除以除去侵害，並將占用之土地返還原告。
三、對被告抗辯所為之陳述：查被告己○○○、甲○○、乙○○、壬○○、戊○○、
    辛○○抗辯系爭共有土地有分管事實之存在，並請求以被告辛○○之陳述作為其
    他被告之證據方法，惟查被告之供陳屬民事訴訟法第一百九十三條之『當事人之
    陳述』並非證據方法，不具證據能力，若認係民事訴訟法第三百六十七條之一『
    訊問當事人』之證據方法，則其證詞亦因自身之利益而偏頗，應不具證據力，且
    被告辛○○之陳述僅謂其曾受被告癸○○之父親即訴外人劉新谷委任開墾而已，
    被告癸○○之父親劉新谷是否有權佔地開墾，則不能證明，且所陳『他們有三兄
    弟分別占有三個地方』之證述純屬其個人臆測之詞，並無具體之事證可供證明其
    證詞為真實。又被告癸○○陳述中自認無分管之事實，亦足證被告辛○○之供陳
    不實。復參本件被告己○○○、甲○○、乙○○、壬○○、戊○○、辛○○主張
    分管事實存在之另一證據：鐵皮屋照片，證人任增榮證述『係於七十五年以後所
    搭蓋』，則被告癸○○無權占用共有土地搭蓋鐵皮屋時，被告癸○○之父親劉新
    谷業已往生，在在足見系爭土地於劉新谷所有時並無分管事實，本件被告癸○○
    所自認陳述『系爭土地，其父親與叔叔、伯伯沒有約定土地應如何使用，以前都
    是共同使用的。』應為真實，被告己○○○、甲○○、乙○○、壬○○、戊○○
    、辛○○抗辯存有分管事實等情，顯然不實，且被告所辯使用系爭土地係直接或
    間接向劉新谷買受基地而占有使用，縱屬實情，依法僅有拘束劉新谷之債權效力
    ，其未取得土地其他共有人同意而擅自占用系爭土地，仍均屬無權占有。
四、證據：提出桃園縣八德市○○段所有權人持分明細表、地籍圖謄本各一紙、土地
    登記謄本六份、照片八紙、戶籍謄本六紙、並聲請本院至現場履勘及通知桃園縣
    八德地政事務所測量。
貳、被告方面：
一、被告子○○方面：
（一）聲明：原告之訴及假執行之聲請均駁回。
（二）陳述：無
二、被告癸○○方面：
    被告癸○○未於最後言詞辯論期日到場，據其以前到庭所為之聲明及陳述略以：
（一）聲明：原告之訴及假執行之聲請均駁回。
（二）陳述：無
（三）證據：提出房屋稅繳款書一紙為證。
三、被告庚○○方面：
（一）聲明：原告之訴及假執行之聲請均駁回。
（二）陳述：系爭房屋係被告庚○○於七十三年四月十八日向鈞院民事執行處拍定（
      案號：七十三年度民執字第四八一九號案件）買受所得，自非無權占有。
（三）證據：提出房屋稅繳款書二紙為證。
四、被告己○○○、甲○○、乙○○、壬○○、戊○○、辛○○方面：
（一）聲明：原告之訴及假執行之聲請均駁回。
（二）陳述：緣被告己○○○、甲○○、乙○○、壬○○、戊○○、辛○○皆係因買
      賣關係直接或間接從另一被告癸○○已故之父親劉新谷取得系爭土地之使用權
      ，原告之前手即訴外人劉新安與其他共有人劉新谷、訴外人劉新順為兄弟關係
      ，並對系爭土地曾有分管之協議，由三兄弟分別占有三個地方，被告己○○○
      、甲○○、乙○○、壬○○、戊○○、辛○○所占用之部分土地即劉新谷所分
      管之土地，則被告己○○○、甲○○、乙○○、壬○○、戊○○、辛○○使用
      系爭土地即非無權占有，原告之訴即無理由。且被告己○○○、甲○○、乙○○、壬○○、戊○○、辛○○占用系爭土地興建房屋使用均已超過二十年，甚
      至有人超過三十年以上，全部都是直接或間接從劉新谷處取得使用權，原共有
      人如無分管之協議，怎會長久以來均未提異議，而由劉新谷一人獨享出售土地
      之好處？原共有人間既有分管之協議，而原告因買賣繼受原共有人劉新安之共
      有權利成為共有人，則原共有人之分管協議對之仍有效力。被告癸○○雖否認
      原共有人間有分管協議之事實，蓋其已因繼承及拍定而取得系爭土地持分九分
      之四，如本案拆屋還地事件判決被告己○○○、甲○○、乙○○、壬○○、戊○○、辛○○敗訴，則其仍擁有應有部分九分之四產權，且其父劉新谷出售並
      交付予被告己○○○、甲○○、乙○○、壬○○、戊○○、辛○○占用之土地
      均可不付任何代價取回，故其證言顯為其私利而不實在；再者，癸○○係於七
      十三年十月十二日經法院拍定取得劉新順之持分九分之二後，始於原分管協議
      由劉新順所分管之土地上興建鐵皮屋（即另一被告子○○所占用ＢＣＮ部分，
      詳卷內桃園縣八德地政事務所土地複丈成果圖），足證分管契約確實存在。綜
      上，原共有人間確有分管之協議存在，而被告己○○○、甲○○、乙○○、壬○○、戊○○、辛○○因買賣所占用之部分土地即原共有人劉新谷所分管之土
      地，則被告己○○○、甲○○、乙○○、壬○○、戊○○、辛○○使用系爭土
      地即非無權占有。
（三）證據：提出買賣契約書九份、房屋稅及證明書六份、土地登記簿謄本一紙、及
      被告己○○○、壬○○（納稅義務人為丁雅婷等三人）、辛○○、戊○○之房
      屋稅繳款書各一紙（以上均為影本）為證。並聲請本院傳喚證人任增榮。
五、被告丙○○方面：
    被告丙○○未於最後言詞辯論期日到場，據其以前到庭所為之聲明及陳述略以：
（一）聲明：原告之訴及假執行之聲請均駁回。
（二）陳述：無
    理    由
一、本件被告癸○○、丙○○未於最後言詞辯論期日到場，核無民事訴訟法第三百八
    十六條各款所列情形，爰准原告之聲請，由其一造辯論而為判決。
二、本件原告起訴主張：緣坐落桃園縣八德市○○段四四三之五、四四三之七、四四
    三之九地號三筆土地，係原告與被告癸○○及其他訴外人分別共有，共有人間並
    無分管協議，被告即共有人之一癸○○未曾徵得共有人之同意，擅自占用共有土
    地建造廠房，並沿桃園縣八德市○○路興建房屋使用，被告庚○○、子○○、己○○○、甲○○、乙○○、壬○○、丙○○、戊○○、辛○○並非土地共有人，
    亦未得原告及其他共有人之同意，無權占用原告沿桃園縣八德市○○路之共有土
    地，搭建房屋如附表所示之部分使用，均已侵害原告及其他全體共有人對於共有
    物之使用收益權。爰依據民法第七百六十七條前段規定及第八百二十一條規定，
    請求被告排除侵害，並將占用之土地返還原告等語，被告庚○○以：系爭建物係
    被告庚○○向本院民事執行處拍定買受，並非無權占有云云，被告己○○○、甲○○、乙○○、壬○○、戊○○、辛○○則以：渠等皆係因買賣關係直接或間接
    從另一被告癸○○已故之父親即訴外人劉新谷取得系爭土地之使用權，原告之前
    手即訴外人劉新安與其他共有人劉新谷、訴外人劉新順為兄弟關係，並對系爭土
    地曾有分管之協議，渠等所占用之部分土地即劉新谷所分管之土地，並非無權占
    有，且使用土地均已超過二十年，共有人長久以來均未提異議，足徵原共有人間
    有分管之協議，原告因買賣繼受原共有人劉新安之共有權利成為共有人，則原共
    有人之分管協議對之仍有效力云云以資置辯。
三、查系爭桃園縣八德市○○段第四四三之五地號共有人為原告及被告癸○○與訴外
    人黃阿傳、黃阿火、黃阿祥、黃阿隆、黃榮光、黃玉蘭、陳黃玉英、呂傳祥、張
    福來、田周桂蓮、田廣德、田茵芳、黃吳算妹、黃清源、黃清炳、黃清財等人。
    第四四三之七、第四四三之九地號二筆土地之共有人為原告及被告癸○○與訴外
    人黃阿傳、黃阿火、黃阿祥、黃阿隆、黃榮光、黃玉蘭、陳黃玉英、呂傳祥、張
    福來、黃吳算妹、黃清源、黃清炳、黃清財等人，以及如附表所示之坐落在前揭
    六筆土地上之建物分別為被告所有等情，業據兩造所不爭執，復有桃園縣八德市
    ○○段第四四三之五、第四四三之七、第四四三之九地號之土地登記謄本各一份
    及桃園縣八德地政事務所土地複丈成果圖一紙附卷足憑，應堪信為真實。原告主
    張被告未據全體共有人同意而擅自占用如附表所示之土地建屋使用，被告之占有
    顯無合法使用權源，爰依法請求被告拆除如附表所示之建物，返還土地與原告及
    全體共有人等語，被告庚○○雖以前詞置辯，惟按被告庚○○如附表所示之建物
    坐落於前揭地號內乙節，業據兩造所不爭執，核與桃園縣八德地政事務所土地複
    丈成果圖所示相符，被告庚○○雖抗辯系爭建物係經由本院民事執行處拍賣後由
    其拍定買得，惟其所述僅為取得建物之原因關係，就建物本體基於何種權利坐落
    於原告及其他共有人之土地上乙節，仍未舉證以實其說，是其所辯，因未提出其
    他有利之證據以供本院審酌，顯屬不足採信。
四、繼按民事訴訟法第二百七十七條前段規定：『當事人主張有利於己之事實者，就
    其事實有舉證之責任。』；又所謂舉證責任者，乃特定法律效果之發生或不發生
    所必要之事實存在與否不明之場合，當事人之一造因此事實不明，將受不利益之
    判斷，乃必須就該事實提出有關證據，使法院信其主張為真實；另當事人所提出
    供法院認定事實之證據，雖不以直接證據為限，間接證據亦包括在內，然無論直
    接或間接證據，其為訴訟上之證明，必須於通常一般之人均不致有所懷疑，得確
    信其為真實之程度者，始得據為提出該證據之一造之有利認定。倘其證明尚未達
    到此一程度，而有其他合理之懷疑存在時，提出該證據之一造若就此合理懷疑事
    項，未能為必要之說明者，仍不能遽為提出該證據之一造之有利認定，最高法院
    四十八年度臺上字第八八七號判例可資參照。原告主張被告己○○○、甲○○、
    乙○○、壬○○、戊○○、辛○○有占用如附表所示之土地，被告己○○○、甲○○、乙○○、壬○○、戊○○、辛○○則以前詞置辯，並請求將被告辛○○及
    被告癸○○之陳述作為其他被告之證詞；按本件原告起訴請求被告拆屋還地事件
    ，其訴訟標的，對於共同訴訟之各人，並非必須合一確定，係屬普通共同訴訟，
    因此被告己○○○、甲○○、乙○○、壬○○、戊○○、辛○○請求將被告辛○○及被告癸○○之陳述作為證據方法，本院認此種證據方法於法並無違誤，應屬
    可採，合先敘明。查被告辛○○雖於九十一年九月三十日庭訊時陳述：『（系爭
    土地）約在四十六、七年間由被告癸○○之父親（劉新谷）叫我去開墾的，他們
    有三兄弟分別占有三個地方（庭呈草圖）。』等語，惟被告辛○○是否受劉新谷
    之託前去開墾系爭土地，與系爭土地上是否已存有分管協議無涉，被告辛○○庭
    呈之草圖亦僅為其自身所繪製，並非分管協議，亦不足以此圖認定渠等前手間確
    有分管之事實存在。且被告癸○○於同日庭訊時陳述：『（問：請問證人你的叔
    叔、伯伯及父親有無約定土地應如何使用？）答：沒有，以前都是共同使用的。
    』，顯見兩名被告之陳述相互間已有極大差異。被告己○○○、甲○○、乙○○
    、壬○○、戊○○、辛○○雖抗辯被告癸○○之陳述顯有偏頗原告之虞，且被告
    癸○○因繼承及本院拍賣程序拍定而取得系爭土地應有部分九分之四，如本件判
    決被告己○○○、甲○○、乙○○、壬○○、戊○○、辛○○敗訴，則其仍擁有
    應有部分九分之四產權，並可不付代價收回其父劉新谷出售並交付予被告己○○○、甲○○、乙○○、壬○○、戊○○、辛○○占用之土地，故其證言顯為其私
    利而不實在應不可採云云；查被告癸○○之應有部分雖確為九分之二或九分之四
    不等，惟其自身亦為占有人之一，其利害關係等同於其他占有人，被告己○○○
    、甲○○、乙○○、壬○○、戊○○、辛○○請求將被告辛○○之證詞作為有利
    證據，本院自得一併審酌同為被告癸○○之陳述無誤。依據被告癸○○所陳述，
    系爭土地上並無分管事實之存在，以前都是共同使用乙情，是應認被告辛○○之
    陳述已與被告癸○○之陳述有所出入，被告辛○○之陳述顯不足為其他被告之有
    利證據。況當事人本人之陳述雖對於調查事實有一定程度之助益，惟關乎其自身
    利益之時，其陳述仍有偏頗之可能，是除其自身所為之陳述外，尚應佐以其他直
    接或間接證據以資證明其所述為真實，本件被告辛○○所述雖屬有利於被告己○○○、甲○○、乙○○、壬○○、戊○○，惟渠等與被告辛○○間之利益共同，
    本院認被告辛○○所陳述之情狀已不無偏頗之嫌，尚難僅憑其所述即為有利於被
    告己○○○、甲○○、乙○○、壬○○、戊○○之認定，復參本件被告己○○○
    、甲○○、乙○○、壬○○、戊○○、辛○○，以庭呈之鐵皮屋照片二紙主張：
    照片上之鐵皮屋『係於七十五年以後所搭蓋』云云，雖據證人任增榮證述相符，
    惟縱認該鐵皮屋係於七十五年以後所搭蓋，亦與系爭土地上有無存在分管契約無
    涉，此亦不足以證明系爭土地於劉新谷所有時確有分管事實存在乙情，且縱使被
    告己○○○、甲○○、乙○○、壬○○、戊○○、辛○○使用系爭土地係直接或
    間接向劉新谷買受基地而占有使用，依法僅有拘束劉新谷之債權效力，渠等未取
    得土地其他共有人同意而擅自占用系爭土地，仍均屬無權占有無誤。被告己○○○、甲○○、乙○○、壬○○、戊○○、辛○○復無法提出其他證據以資證明被
    告辛○○所述為真實，是渠等所辯，顯不足採信。
五、原告另主張被告子○○及癸○○未經土地共有人之同意，無權占有如附表所示之
    土地搭蓋建物等情，此有桃園縣八德地政事務所土地複丈成果圖一紙附卷足憑，
    應堪信為真實，被告子○○於九十二年三月十二日庭訊時答以『‧‧‧，沒有分
    管，如果原告要我們拆除我們也願意拆除。』，足徵被告子○○及癸○○確有占
    有事實無誤。
六、末按『各共有人對於第三人，得就共有物之全部，為本於所有權之請求。但回復
    共有物之請求，僅得為共有人全體之利益為之。』民法第八百二十一條定有明文
    。本件原告為系爭土地共有人之一，依法自得請求無權占有之被告拆除如附表所
    示之建物並返還所占用部分之土地與原告及全體共有人無誤。從而，原告據以提
    起本訴，請求被告拆除如附表所示之建物並返還如附表所示之占有土地與原告及
    全體共有人，於法即無不合，應予准許。
七、原告陳明願供擔保，聲請宣告假執行，核無不合，爰酌定相當擔保金額，予以准
    許。
八、據上論結，原告之訴為有理由，依民事訴訟法第三百八十五條第一項前段、第七
    十八條、第八十五條第一項但書、第三百九十條第二項，判決如主文。
中      華      民      國    九十二    年      三      月    二十八    日
                                        臺灣桃園地方法院民事第一庭
~B法      官  陳清怡
右為正本係照原本作成
如對本判決上訴須於判決送達後廿日內向本院提出上訴狀
中      華      民      國    九十二    年       四     月       四     日
~B書  記  官  楊文雄
附表：
┌─────┬──────────────┬───────┬──────┐
│  被    告│  應拆除之建物部分          │   門牌號碼   │擔保金（元）│
│          │  及所占用之土地地號        │              │            │
│          │  （詳如附圖所示）          │              │            │
├─────┼──────────────┼───────┼──────┤
│          │                            │              │            │                            │              │            │├─────┼──────────────┼───────┼──────┤│          │                            │
│  子○○  │  桃園縣八德市○○段四四三  │   桃園縣八德 │ 參佰零陸萬 │
│          │  之五地號（Ｂ）部分及四四  │   市○○路二 │            │
│          │  三之七地號（Ｃ）（Ｎ）部  │   六九號     │            │
│          │  分、四四三之九地號（Ｃ）  │              │            │
│          │  部分之土地                │              │            │
├─────┼──────────────┼───────┼──────┤
│  癸○○  │  桃園縣八德市○○段四四三  │   桃園縣八德 │壹佰捌拾伍萬│
│          │  之七地號（Ａ）（Ｉ）（Ｊ）│   市○○路二 │            │
│          │  部分及四四三之九地號（Ａ）│   八五號、二 │            │
│          │  （Ｉ）（Ｊ）部分之土地    │   八七號     │            │
├─────┼──────────────┼───────┼──────┤
│  庚○○  │  桃園縣八德市○○段四四三  │   桃園縣八德 │壹佰零肆萬  │
│          │  之五地號（Ａ）部分及四四  │   市○○路二 │            │
│          │  三之七地號（Ｂ）部分、四  │   六五號     │            │
│          │  四三之九地號（Ｂ）部分之  │              │            │
│          │  土地                      │              │            │
├─────┼──────────────┼───────┼──────┤
│  己○○○│  桃園縣八德市○○段四四三  │   桃園縣八德 │伍拾萬      │
│          │  之四四三之七地號（Ｄ）部  │   市○○路二 │            │
│          │  分、四四三之九地號（Ｄ）  │   七五號     │            │
│          │  部分土地                  │              │            │
├─────┼──────────────┼───────┼──────┤
│  甲○○  │  桃園縣八德市○○段四四三  │   桃園縣八德 │伍拾伍萬    │
│          │  之五地號（Ｃ）部分及四四  │   市○○路二 │            │
│          │  三之七地號（Ｅ）部分、四  │   七七號     │            │
│          │  四三之九地號（Ｅ）部分土  │              │            │
│          │  地                        │              │            │
├─────┼──────────────┼───────┼──────┤
│  乙○○  │  桃園縣八德市○○段四四三  │   桃園縣八德 │參拾參萬    │
│          │  之七地號（Ｆ）部分及四四  │   市○○路二 │            │
│          │  三之九地號（Ｆ）部分土地  │   七九號     │            │
├─────┼──────────────┼───────┼──────┤
│  壬○○  │  桃園縣八德市○○段四四三  │   桃園縣八德 │玖拾萬      │
│          │  之七地號（Ｇ）部分及四四  │   市○○路二 │            │
│          │  三之九地號（Ｇ）部分土地  │   八一號     │            │
├─────┼──────────────┼───────┼──────┤
│  丙○○  │  桃園縣八德市○○段四四三  │   桃園縣八德 │柒拾肆萬    │
│          │  之七地號（Ｈ）部分及四四  │   市○○路二 │            │
│          │  三之九地號（Ｈ）部分土地  │   八三號     │            │
├─────┼──────────────┼───────┼──────┤
│  邱阿成  │  桃園縣八德市○○段四四三  │   桃園縣八德 │玖拾肆萬    │
│          │  之七地號（Ｋ）部分及四四  │   市○○路二 │            │
│          │  三之九地號（Ｋ）部分土地  │   八九號     │            │
├─────┼──────────────┼───────┼──────┤
│  辛○○  │  桃園縣八德市○○段四四三  │   桃園縣八德 │參拾參萬    │
│          │  之七地號（Ｌ）部分及四四  │   市○○路二 │            │
│          │  三之九地號（Ｌ）部分土地  │   九一號     │            │
│          │                            │              │            │
└─────┴──────────────┴───────┴──────┘


司法院資訊處製作；財團法人民間司法改革基金會備份。
